臺灣臺東地方法院刑事判決　　　　　　　 100年度易字第75號
公　訴　人　臺灣臺東地方法院檢察署檢察官
被　　　告　簡宗銘
　　　　　　潘俊德　原名「陳.
上列被告等因竊盜等案件，經檢察官提起公訴（100年度偵字第4
、156號），本院依簡式審判程序審理判決如下：
    主    文
簡宗銘共同踰越安全設備竊盜，處有期徒刑柒月；又共同竊盜，
處有期徒刑參月；又共同攜帶兇器竊盜，處有期徒刑柒月，扣案
之藍色握把螺絲起子壹支沒收；又共同攜帶兇器竊盜未遂，處有
期徒刑肆月，扣案之藍色握把螺絲起子壹支沒收。應執行有期徒
刑壹年伍月。扣案之藍色握把螺絲起子壹支沒收。
潘俊德共同踰越安全設備竊盜，累犯，處有期徒刑捌月；又共同
竊盜，累犯，處有期徒刑肆月；又共同攜帶兇器竊盜，處有期徒
刑捌月，扣案之藍色握把螺絲起子壹支沒收；又共同攜帶兇器竊
盜未遂，處有期徒刑伍月，扣案之藍色握把螺絲起子壹支沒收。
應執行有期徒刑壹年捌月。扣案之藍色握把螺絲起子壹支沒收。
    犯罪事實
一、簡宗銘前於民國96年間因竊盜案件，經本院以96年度易字第
    322號判處應執行拘役30日，於97年6月19日縮刑期滿執行完
    畢；又於97年間因竊盜、脫逃案件，經本院以97年度東簡字
    第289號各判處有期徒刑3月、3月，應執行有期徒刑4月；又
    於同年間因加重竊盜案件，經本院以97年度易字第305號判
    處有期徒刑8月；上開3罪，經本院以98年度聲字第160號裁
    定應執行有期徒刑11月；復於98年間因竊盜案件，經本院以
    98年度易字第10、44號各判處有期徒刑6月，應執行有期徒
    刑11月；再於同年間因竊盜案件，經本院以98年度易字第57
    號各判處有期徒刑2月、2月、2月、4月、1月，應執行有期
    徒刑8月；上開各罪，經本院以98年度聲字第204號裁定應執
    行有期徒刑1年6月，於99年10月11日縮刑期滿假釋出監，現
    仍於假釋期間（假釋期滿日為100年5月9日）。潘俊德（原
    名「陳俊德」，92年4月14日更名）前於97年間因竊盜案件
    ，經本院以98年度易字第10號各判處有期徒刑5月、5月，應
    執行有期徒刑9月；又於98年間因竊盜案件，經本院以98年
    度易字第57號各判處有期徒刑2月、2月、2月、4月、1月，
    應執行有期徒刑8月；上開各罪，經本院以98年度聲字第303
    號裁定應執行有期徒刑1年5月，於99年10月18日縮刑期滿執
    行完畢。詎其2人均不知悔悟，共同基於意圖為自己不法所
    有之犯意聯絡，先後為下列行為：(一)、於99年11月16日晚上
    9時許，由簡宗銘以爬越位於臺東縣臺東市○○街305號1樓
    之漁港小吃部（該處為富岡漁會大樓之一部分，供店家經營
    生意使用，無供人居住之功能）窗戶之方式，進入上開小吃
    部後，開啟該小吃部之門使潘俊德得以自門進入，其2人即
    共同徒手竊取游淑惠所有之現金新臺幣（下同）43元、吳李
    佳蓉所有之金牌啤酒1箱得逞；(二)、又於100年1月9日晚上11
    時30分許，在臺東縣臺東市富岡漁港內之魚攤內，另基於毀
    損他人之物之犯意聯絡，共同以徒手拉扯之方式，將鍾秀花
    所有用以鎖住冰箱把手之鐵管拉扯扭曲，使該鐵管喪失效用
    後，抽起該鐵管而開啟冰箱，竊取冰箱內鍾秀花所有之保力
    達2瓶、臺灣啤酒3瓶，足以生損害於鍾秀花，得手後供其2
    人飲用；(三)、復於100年1月10日晚上10時30分許，另基於毀
    損他人之物之犯意聯絡，由簡宗銘提議，由潘俊德攜帶其所
    有、客觀上足供兇器使用之老虎鉗子1支、螺絲起子2支（長
    短各1支，長者為藍色握把，短者為紅色握把），一起至位
    於臺東縣臺東市富岡漁港之魚攤內，由簡宗銘把風，由潘俊
    德以其攜帶之上開藍色握把螺絲起子1支，以撬開冰箱把手
    之方式，使冰箱把手毀壞而失其效用，並開啟冰箱，竊取該
    冰箱內鍾秀花所有之保力達3瓶、臺灣啤酒3瓶，足以生損害
    於鍾秀花；(四)、又於100年1月10日晚上11時40分許，在位於
    臺東縣臺東市富岡漁港之停車場，另基於毀損他人之物之方
    式，由簡宗銘攜帶上開潘俊德所有之老虎鉗子1支、螺絲起
    子2支，由簡宗銘以上開藍色握把螺絲起子1支，以該螺絲起
    子插撬蕭金山所有之牌照號碼1081-MK號自小貨車之右邊車
    窗玻璃邊緣，使該片玻璃產生裂痕，再由潘俊德拍打該片玻
    璃，致該片玻璃掉落於前開自小貨車車內之方式，破壞該小
    貨車車窗，足以生損害於蕭金山，潘俊德透過遭其2人破壞
    之上開車窗開啟車門，進入該小貨車內，以潘俊德自備之鑰
    匙欲發動上開自小貨車而竊取之，惟尚未發動該自小貨車引
    擎之際，即為警上前盤查而未能得逞。嗣經警於上開停車場
    附近扣得其2人竊得鍾秀花所有之保力達3瓶、臺灣啤酒3瓶
    （已由鍾秀花領回），另扣得潘俊德所有、用以遂行上開竊
    盜、毀損行為之前開藍色握把螺絲起子1支及其等攜帶之紅
    色握把螺絲起子1支、老虎鉗子1支，而查悉上情。
二、案經蕭金山、鍾秀花訴由臺東縣臺東分局報告臺灣臺東地方
    法院檢察署檢察官偵查起訴。
    理    由
一、據以論罪之證據名稱：
（一）被告簡宗銘、潘俊德於警詢、檢察官偵訊及本院準備程序
      、審理時之自白。
（二）證人即同案被告潘俊德、簡宗銘之偵查中之證述；證人即
      被害人游淑惠、吳李佳蓉、鍾秀花、蕭金山於警詢中之證
      述。
（三）犯罪事實(一)之刑案現場平面圖1紙，犯罪事實(一)案發現場
      監視器翻拍照片2張，犯罪事實(一)之現場照片6張，犯罪事
      實(二)、(三)之刑案現場測繪圖1紙，犯罪事實(三)之臺東縣警
      察局臺東分局富岡派出所扣押物品目錄表及贓物認領保管
      單各1紙，犯罪事實(二)、(三)之現場照片1張，犯罪事實(三)之
      查獲照片1張，犯罪事實(四)之現場照片2張，犯罪事實(三)、
      (四)之作案工具照片2張，牌照號碼1081-MK號廂型車車籍查
      詢資料1紙。
（四）扣案之螺絲起子2支、老虎鉗子1支。
（五）綜上各節相互參研，堪認被告簡宗明、潘俊德上開任意性
      自白確與事實相符，應堪採信。本件事證已臻明確，被告
      2人之前揭犯行均堪認定，應予依法論科。又被告2人固均
      自承於犯罪事實(一)有竊取游淑惠所有之打火機乙節，然被
      害人游淑惠並未指訴有打火機失竊之情（見第0000000000
      號警卷第7-8頁；本院卷第60頁及其背面、第63頁），且
      被告2人竊取打火機之數量，其等供述亦難相符合（見本
      院卷第60、63頁），本院自難僅憑被告2人之自白而認定
      此部分事實；且有關打火機失竊部分，原不在檢察官起訴
      事實之範圍，自亦無另為無罪判決之問題，特此說明。
二、論罪與科刑：
（一）按被告簡宗銘、潘俊德於犯罪事實(一)、(三)、(四)所示行為後
      ，刑法第321條業於100年1月26日修正公布，100年1月28
      日施行。修正前刑法第321條規定：「犯竊盜罪而有左列
      情形之一者，處六月以上、五年以下有期徒刑：一、於夜
      間侵入住宅或有人居住之建築物、船艦或隱匿其內而犯之
      者。二、毀越門扇、牆垣或其他安全設備而犯之者。三、
      攜帶兇器而犯之者。四、結夥三人以上而犯之者。五、乘
      火災、水災或其他災害之際而犯之者。六、在車站或埠頭
      而犯之者。前項之未遂犯罰之。」修正後則規定：「犯竊
      盜罪而有下列情形之一者，處六月以上、五年以下有期徒
      刑，得併科新臺幣十萬元以下罰金：一、侵入住宅或有人
      居住之建築物、船艦或隱匿其內而犯之者。二、毀越門扇
      、牆垣或其他安全設備而犯之者。三、攜帶兇器而犯之者
      。四、結夥三人以上而犯之者。五、乘火災、水災或其他
      災害之際而犯之者。六、在車站、埠頭、航空站或其他供
      水、陸、空公眾運輸之舟、車、航空機內而犯之者。前項
      之未遂犯罰之。」其中與本案犯罪事實(一)有牽涉者，不論
      依修正前、後規定，均不會構成本條第1項第1款之罪（依
      卷內事證，案發地點並非住宅或有人居住之建築物）。又
      與本案犯罪事實(一)、(三)、(四)有涉之本條第1項第2、3款規
      定，內容並未有所變動，不論依刑法修正前、後規定，均
      構成刑法第321條第1項第2、3款之罪。因此，修正後之刑
      法第321條並無較有利被告之情形。是以，依刑法第2條第
      1項前段之規定，本案被告2人所為如犯罪事實(一)、(二)、(四)
      所示之行為，均應適用被告2人行為時即修正前刑法第321
      條之規定。
（二）按刑法第321條第1項第2款所謂「毀」係指毀壞，稱「越
       」則指踰越或超越，祇要毀壞、踰越或超越門扇、安全
      設備之行為使該門扇、安全設備喪失防閑作用，即該當於
      前揭規定之要件。而犯罪事實(一)所示被害人經營之小吃部
      之窗戶具防閑之作用，是屬安全設備無疑。被告簡宗銘踰
      越窗戶後，爬越進入該小吃部內之行為，已使該窗戶喪失
      防閑作用，揆諸前揭說明，自該當該條款所規定之「毀越
      」要件。再按刑法第321條第1項第3款之攜帶兇器竊盜罪
      ，係以行為人攜帶兇器為其加重條件，此所謂兇器，其種
      類並無限制，凡客觀上足以對人之生命、身體、安全構成
      威脅，具有危險性之兇器為已足，並不以攜帶之初有行兇
      之意圖為必要，最高法院79年臺上字第5253號判例意旨可
      資參照。查本案被告簡宗明、潘俊德攜至犯罪事實(三)、(四)
      之竊盜地點之螺絲起子2支、老虎鉗子1支，係金屬材質、
      質地堅硬之物，倘持以抵拒，足以危害於他人生命、身體
      之安全，客觀上應認屬兇器無疑。核被告2人上開所為，
      就犯罪事實(一)部分，係犯刑法第321條第1項第2款之踰越
      安全設備竊盜罪；就犯罪事實(二)部分，係犯同法第320條
      第1項之普通竊盜罪、同法第354條之毀損罪；就犯罪事實
      (三)部分，係犯同法第321條第1項第3款之攜帶兇器竊盜罪
      、第354條之毀損罪；就犯罪事實(四)部分，係犯同法第321
      條第2項、第1項第3款之攜帶兇器竊盜未遂罪。就犯罪事
      實(四)部分，被告2人已著手於犯罪行為之實行而不遂（未
      發生竊得財物之結果），為未遂犯，爰依刑法第25條第2
      項之規定，按既遂犯之刑度各減輕其刑。被告2人就上開
      各犯行，有犯意之聯絡及行為之分擔，均為共同正犯。又
      被告2人就犯罪事實(二)部分之犯行，係以一行為觸犯普通
      竊盜罪及毀損罪，為想像競合犯，應從一重之普通竊盜罪
      處斷。又被告2人就犯罪事實(三)部分之犯行，係以一行為
      觸犯攜帶兇器竊盜罪及毀損罪，為想像競合犯，應從一重
      之攜帶兇器竊盜罪處斷。又被告2人就犯罪事實(四)部分之
      犯行，係以一行為觸犯攜帶兇器竊盜未遂罪及毀損罪，為
      想像競合犯，應從一重之攜帶兇器竊盜未遂罪處斷。被告
      2人所犯上開4罪，犯意各別，行為互殊，應予分論併罰。
      再被告潘俊德有如犯罪事實欄所載論罪科刑及執行情形，
      有臺灣高等法院被告前案紀錄表1份在卷可稽，其於有期
      徒刑執行完畢後，5年內故意再犯有期徒刑以上之上開各
      罪，均為累犯，應依刑法第47條第1項之規定各加重其刑
      ，並就犯罪事實(四)部分，先加後減之。
（三）爰審酌被告2人均正值青壯之年，不知努力工作以獲取正
      當利益，反以踰越安全設備、攜帶兇器、毀損他人物品等
      方式，恣意竊取他人財物，恣意侵害他人財產權，影響社
      會治安甚鉅，且被告2人均有多次竊盜前科，被告簡宗銘
      並正值假釋期間，有其等臺灣高等法院被告前案紀錄表在
      卷可參，其2人卻不知律己慎行，反為本案多次犯罪行為
      ，顯見其等自律能力不足，法治觀念薄弱，暨被告2人犯
      後均坦承犯行之犯後態度、被害人所受損害，其竊盜之動
      機、目的、手段，其智識程度、生活狀況（被告簡宗銘為
      高中畢業，從事臨時工，父母均健在，未婚，無子；被告
      潘俊德為高中肄業，無業，父母均歿，未婚，無子）等一
      切情狀，各量處如主文所示之刑，並各定其應執行之刑。
      末按刑法第38條第3項係規定「犯罪行為人」所有供犯罪
      所用之物，得宣告沒收，並非規定屬「被告」所有之物，
      始得宣告沒收，而共同正犯於意思聯絡範圍內，組成一共
      犯團體，團體中之任何成員均為「犯罪行為人」，供犯罪
      所用之物，只要屬於「犯罪行為人」所有，均得宣告沒收
      ，不以必屬於本件被告所有者為限（最高法院92年度台上
      字第787號判決意旨參照）。換言之，共同正犯因相互間
      利用他人之行為，以遂行其犯意之實現，本於責任共同之
      原則，有關沒收部分，對於共犯間供犯罪所用之物，自均
      應為沒收之諭知（最高法院98年度臺上字第1470號判決可
      資參照）。又共同正犯之犯罪所用或因犯罪所得之物採連
      帶沒收主義，乃因共同正犯於犯意聯絡範圍內，同負行為
      責任，且為避免執行時發生重複沒收之故。因此，若應沒
      收之物係屬特定之物，因彼等就該沒收之物，應共同負責
      ，且無重複執行沒收之疑慮，自無諭知連帶沒收之必要（
      最高法院98年度臺上字第4003號判決可資參照）。查被告
      2人於犯罪事實(三)、(四)用以遂行本案竊盜、毀損犯行所使
      用之藍色握把螺絲起子1支，為被告潘俊德所有供本件犯
      罪事實(三)、(四)竊盜、毀損犯行所用之物，業據被告2人陳
      明在卷，自應依刑法第38條第1項第2款之規定，宣告沒收
      。至扣案之老虎鉗子1支、紅色握把螺絲起子1支雖為被告
      潘俊德所有，並攜至犯罪事實(三)、(四)之犯罪現場，為被告
      2人供陳在卷，但被告2人並未使用上開工具遂行前揭犯行
      ，自與刑法第38條第1項第2款之沒收要件不符，不應為沒
      收之宣告。而被告潘俊德於犯罪事實(四)用以準備啟動上開
      自小貨車之鑰匙，並非其所有乙節，亦有其供述可佐，自
      不應為沒收之諭知。又被告簡宗銘固自稱有輕度智能障礙
      情事。惟查，被告簡宗銘於本院訊問時，對於所犯上開犯
      行自承其知為違法之行為（見本院卷第28頁），且其經本
      院直接審理之程序，對於庭訊之問題，均可如心智正常之
      人一般，對答如流，亦無反乎常情、令人難解之陳述內容
      ，足見被告簡宗銘於案發當時對於外界事務之知覺理會及
      判斷作用並無較普通人之平均程度顯然減退之情形，又無
      其他積極事證可認被告簡宗銘當時有何原因致其不能辨識
      其行為違法或欠缺依其辨識而行為之能力，或其辨識行為
      違法及依其辨識而行為之能力，顯著減低之情形。而被告
      潘俊德雖自承有輕度肢障情形，然其肢體問題與刑法第19
      條規範之違法辨識能力，未具關聯。從而，被告2人之上
      開犯行，自均無刑法第19條第1項、第2項之適用問題，附
      此說明。
三、應適用之法條：
    依刑事訴訟法第273條之1第1項、第299條第1項前段、第310
    條之2、第454條，刑法第2條第1項前段、第320條第1項、（
    修正前）第321條第1項第2款、第3款、第354條、第25條第2
    項、第55條前段、第47條第1項、第51條第5款、第38條第1
    項第2款，刑法施行法第1條之1第1項、第2項前段，判決如
    主文。
本案經檢察官李宗翰到庭執行職務
中    華    民    國   100    年    4     月    1     日
                   刑事第四庭   法  官  盧亨龍
以上正本證明與原本無異。
                                書記官  張俊良
中    華    民    國   100    年    4     月    1     日
如不服本判決應於收受送達後10日內向本院提出上訴書狀，並應
敘述具體理由；其未敘述上訴理由者，應於上訴期間屆滿後20日
內向本院補提理由書（均須按他造當事人之人數附繕本）。「切
勿逕送上級法院」。告訴人或被害人對於本判決如有不服，請書
具不服之理由狀，請求檢察官上訴者，其上訴期間之計算係以檢
察官收受判決正本之日期為準。
附錄本案論罪科刑法條全文：
刑法第320條：
意圖為自己或第三人不法之所有，而竊取他人之動產者，為竊盜
罪，處5年以下有期徒刑、拘役或5百元以下罰金。
意圖為自己或第三人不法之利益，而竊佔他人之不動產者，依前
項之規定處斷。
前二項之未遂犯罰之。
刑法第321條（修正前）
犯竊盜罪而有左列情形之一者，處六月以上、五年以下有期徒刑
：
一、於夜間侵入住宅或有人居住之建築物、船艦或隱匿其內而犯
之者。
二、毀越門扇、牆垣或其他安全設備而犯之者。
三、攜帶兇器而犯之者。
四、結夥三人以上而犯之者。
五、乘火災、水災或其他災害之際而犯之者。
六、在車站或埠頭而犯之者。
前項之未遂犯罰之。
刑法第354條
毀棄、損壞前二條以外之他人之物或致令不堪用，足以生損害於
公眾或他人者，處 2 年以下有期徒刑、拘役或 5 百元以下罰金
。